最　高　行　政　法　院　判　決
                                      100年度判字第490號
上  訴  人　神腦國際企業股份有限公司
代　表　人　薛紀建
訴訟代理人　王淑琍 律師
被 上訴 人　財政部臺灣省北區國稅局
代　表　人　吳自心
                        送達代收人　陳奕璋
上列當事人間營利事業所得稅事件，上訴人對於中華民國98年10
月22日臺北高等行政法院97年度訴字第2043號判決，提起上訴，
本院判決如下：
　　主  文
上訴駁回。
上訴審訴訟費用由上訴人負擔。
　　理  由
一、上訴人92年度營利事業所得稅結算申報，原列報合於獎勵規
    定之免稅所得(下稱免稅所得)為新臺幣(下同)12,572,496元
    、研究與發展支出105,268,983元及可抵減稅額42,951,321
    元、人才培訓支出2,696,460元及可抵減稅額808,938元，經
    被上訴人初查分別核定免稅所得8,198,061元、研究與發展
    支出0元及可抵減稅額0元、人才培訓支出0元及可抵減稅額0
    元、應補稅額11,454,164元。上訴人不服，申請復查，未獲
    變更，提起訴願遭駁回，遂提起本件行政訴訟。
二、上訴人起訴主張：(一)免稅所得部分：被上訴人認定模具設
    備屬生產設備，應納入免稅生產設備比例分母計算，核定免
    稅設備比例37.93%，實有違誤。蓋本件模具不屬生產設備，
    此觀目的事業主管機關經濟部工業局之自動化生產設備投資
    抵減申請作業項目中並未包含模具，且亦未將模具視為生產
    設備自明。是以不應將模具納入免稅生產設備比例分母計算
    ，免稅設備比例應重行計算。退步言之，即便模具屬生產設
    備應納入免稅生產設備比例分母計算，亦應將目的事業主管
    機關所核發之完成證明所載全新設備清單中之模具列入免稅
    生產設備比例分子計算，且原未列入生產設備之模具經管轄
    國稅局查核轉正為生產設備並計入計算公式機器設備比例之
    分母者，如其屬依投資計畫購置之全新機器、設備，但原未
    列入完成證明所載全新設備清單，經目的事業主管機關核准
    補列於全新設備清單者，亦應列入計算公式機器設備比例之
    分子。(二)研究與發展支出及可抵減稅額部分：上訴人自申
    請復查至訴願過程，已於逐次申請文件述明研究發展之資料
    龐大且複雜，且於92年度營利事業所得稅結算申報資料將彙
    總之資料表送予被上訴人，對於各項研發專案機種、參與研
    發人員、研發流程圖及專案之領料資料皆已一併檢送，被上
    訴人及訴願決定認上訴人未提示上述相關研發資料供核，難
    令上訴人甘服等語，求為判決撤銷訴願決定、原處分關於不
    利上訴人部分。
三、被上訴人則以：(一)免稅所得部分：上訴人僅就模具性質爭
    執，並主張模具並非生產設備，不應將其納入免稅生產設備
    比率分母計算云云。惟查，經濟部工業局98年2月25日工電
    字第09800159880號函說明二載，略以有關上訴人所請認定
    模具設備非屬生產設備乙節，可能涉及免稅所得之計算，非
    屬該局法定權責業務等語，是上訴人雖稱已函請經濟部中區
    辦公室將模具補列於全新設備清單，惟事實結果仍無法經目
    的事業主管機關認定模具非作生產使用。是以，上訴人所稱
    之模具並未符合該會議決議內容而有經目的事業主管機關認
    定非作生產使用者，得不計入免稅所得計算公式機器設備比
    率之分母，亦無模具已列入完成證明所載全新設備清單而得
    計入該計算公式機器設備比率分子，故被上訴人所為處分及
    訴願決定均無不合。(二)研究與發展支出及可抵減稅額部分
    ：上訴人92年度列報研究與發展支出105,268,983元及可抵
    減稅額42,951,321元，惟上訴人僅提示新產品開發申請書、
    新產品開發通知書、新產品開發需求書、會議紀錄及機種日
    程表等資料供核，其內容為產品概念說明及主要賣點描述、
    外觀表現與色彩計劃、功能特性要求等，尚無法證明確有從
    事研究發展之事實。是被以研發專案中之產品概念說明及主
    要賣點描述及簡介說明、會議紀錄及機種日程表等皆非研究
    新產品，且其內部領用明細表、領料單、外購研究機種及測
    試費用無法與研究發展專案勾稽，又上訴人未能提示研究發
    展計畫報告或紀錄、研發流程圖、參與研究人員完整工時紀
    錄、研發專案項目列示領料及用料之有關紀錄等資料供核，
    全數否准認列，核定研究與發展支出及可抵減稅額均為0元
    。原處分並無違誤，訴願決定亦無不合等語，資為抗辯，求
    為判決駁回上訴人之訴。
四、原審斟酌全辯論意旨及調查證據之結果，以：(一)關於免稅
    所得部分：1.上訴人主要經營電話機(手機通訊設備)及其零
    件之製造業系爭模具用以生產產品塑膠外殼，而該模具之使
    用係產製產品時成型之用，為產品大量生產所常用的製造方
    式，為求產品生產流程之控管及效率，多半經產品設計後，
    將產品規格化並開發模具開發，裨益大量生產製造，故模具
    設備係產品生產流程之一環。本件上訴人使用模具使產品塑
    膠外殼得以按所需規格或指定需求來完成，該模具成本(模
    具設備73,445,247元)屬生產成本之一部分，應無疑義。故
    被上訴人將上訴人所示之模具認列生產用機器設備，自屬有
    據。2.然而就上訴人主要業務製造電話機(手機通訊設備)而
    言，促進產業升級條例所欲獎勵該業者之核心價值，為通訊
    設備之提升或多功能設計能力、組裝整合及測試之製程，而
    非以生產產品塑膠外殼為獎勵範圍，故上訴人經經濟部工業
    局所核發5年免稅投資計畫完成證明及全新設備清單不會將
    系爭模具列入，故系爭模具之金額不會列入機器設備技術比
    率之分子。但系爭模具係由上訴人使用作為生產產品塑膠外
    殼以便完成整個商品，故該模具成本屬生產成本，而應認列
    為生產用之機器設備，就應屬機器設備技術比率之分母中「
    完成證明所載以外之機器、設備、技術之金額」之一部分，
    被上訴人予以計入經核准並完成投資計畫全新設備清單以外
    之機器及設備總金額(機器設備技術比率之分母)核算免稅產
    品機器設備比率，應屬有憑。參照財政部賦稅署於96年3月1
    4日召開「研商模具及研究發展設備適用新興重要策略性產
    業5年免徵營利事業所得稅計算相關疑義」會議，其會議記
    錄明載：「模具如為公司生產所必備之設備，無論係帳列固
    定資產，按年提列折舊，或因耐用年限不足兩年而列報當年
    度費用，均應列入『新興重要策略性產業免徵營利事業所得
    稅免稅所得計算要點』第7點免稅所得計算公式之當年度機
    器設備比率之分母，但模具經目的事業主管機關認定非作生
    產使用者，則不計入計算公式機器設備比率之分母。」所示
    ，且上訴人將上開模具列入財產目錄，並依耐用年限提列折
    舊(分2年攤銷)未列入材料成本，顯見上訴人亦認為該模具
    為生產設備，就上開財政部賦稅署於96年3月14日之會議記
    錄而言，被上訴人認定系爭模具供作生產使用，列入機器設
    備技術比率之分母，亦相吻合。3.至於，上訴人稱「蓋模具
    必須與機器設備相結合始可生產，模具是否屬於生產設備，
    應視該事業是否具有與模具相結合以生產之相關機器設備而
    定，而不應逕認為模具即為生產設備，此觀目的事業主管機
    關經濟部工業局之自動化生產設備投資抵減申請作業項目中
    並未包含模具，且亦未將模具視為生產設備自明」者。系爭
    模具為上訴人控制產品外殼之生產設備，系爭模具雖非屬創
    造本件核准獎勵項目之核心獎勵價值，但重心在其參與免稅
    產品之生產製程應無疑義，系爭模具就免稅產品之核心技術
    屬非有參與，但就電話機(手機通訊設備)而言是有參與，而
    上訴人出售產品時不是出售「(不含外殼之)通訊設備」而是
    「整個電話機(手機通訊設備)」，所以系爭模具並非屬創造
    本件核准獎勵項目之核心獎勵價值，但有參與免稅產品之生
    產製程，「電話機(手機通訊設備)」等整個出售所獲取之所
    得額，僅得就(不含外殼之)通訊設備(之元件)享有免稅，而
    不是整個「電話機(手機通訊設備)」享有免稅，故被上訴人
    認定系爭模具供作生產使用，列入機器設備技術比率之分母
    ，應屬可採。因此上訴人所稱，即無足憑。(二)研究與發展
    支出及可抵減稅額部分：上訴人92年度列報研究與發展支出
    105,268,983元及可抵減稅額42,951,321元，原審法院查核
    研發專案中，須既有技術產品外，確實用於開發新產品及對
    生產技術或提供勞務技術有所改進，且超乎生產單位原有功
    能，進而有助於企業發展，方屬獎勵之範疇，至於產品概念
    說明及主要賣點描述及簡介說明、會議紀錄及機種日程表等
    ，應非所謂研究新產品。且上訴人所提示之研究發展計畫報
    告或紀錄應詳細列敘：相關研發流程圖、參與研究人員完整
    工時紀錄、研發專案項目列示領料及用料之有關紀錄等資料
    ，以供原審法院進行相關之查核。1.依上訴人提示新產品開
    發需求而言，多係產品概念說明及主要賣點描述、外觀表現
    與色彩計劃及功能特性要求等，屬客製生產單之性質，上訴
    人所謂新產品研究計畫係屬依據市場客戶所要求之規格、圖
    面及樣品進行測試製模，或就其現有產品應客戶要求之規格
    進行修正補強或自行修正，係屬量產前之準備工作，屬例行
    性開發市場業務(改進式樣以符合客戶要求之客製化服務)尚
    無法證明確有從事研究發展之事實。又上訴人從事活動係就
    其現有產品之規格進行修正補強或自行修正測試，開發期間
    甚短，屬量產前之準備工作，為例行性開發市場業務，核無
    躍進性之創新高度，僅係改善、改良原設備，或整合流程、
    建立系統，或應客戶需求改進產品，或引進新技術等，則非
    產業升級之研究發展工作，否則將與該條例之立法目的相違
    背，上訴人之主張自無理由採信。2.從事相關產業升級之研
    究與發展支出，必須在既有技術產品外，確實用於開發新產
    品及對生產技術或提供勞務技術有所改進，且超乎生產單位
    原有功能，進而有助於企業發展，方屬獎勵之範疇；手機生
    產製造係屬競爭激烈之事業，任何一新型想法創意，想在市
    場上競爭，都需要取得專利以保護之，申請專利有其必要性
    ，依被上訴人網路搜尋陳報之專利系統查詢資料搜尋之結果
    顯示，上訴人於91年之前申請專利計57件，其中並無發明專
    利，新型專利1筆、56筆新式樣專利，新式樣專利之創作僅
    係就產品外觀、色澤、形狀或結合功能申請專利，研發高度
    僅止於外觀表現，並不符促進產業升級條例獎勵範圍。原審
    法院亦認同創新高度不一定要以專利權之取得為準，但是產
    業升級之研究與發展支出給予免稅獎勵者，正是力求產業創
    新為目的，上訴人就創新高度當然要具體的呈現，上訴人所
    稱「第一階段由商品企畫處(PM)提出市場需求調查單，藉由
    商品企畫處人員參與新產品構想，以貼近市場及消費者需求
    。再由研發部根據功能特性要求具體定義產品工程規格，並
    採用新型零件、新佈局或新軟體等全新設計，經測試及試產
    等階段，最後才能量產上市。由於每一研發專案皆會耗費相
    當大之研究及開發成本，為使日後產品銷售得以順遂，故於
    每一研發專案展開前皆會對市場需求、產品定位、市場環境
    等相關市場資訊做一完整之蒐集與分析，使日後新產品順利
    銷售獲取利潤」，這是面對激烈市場競爭的經營策略，並不
    是開發新產品及對生產技術或提供勞務技術有所改進，且超
    乎生產單位原有功能之相關創新高度。被上訴人認為未達被
    上訴人可認定之研發高度範圍，應屬有據。3.另上訴人僅提
    示新產品開發申請書、新產品開發通知書、新產品開發需求
    書、會議紀錄及機種日程表等資料供核，其內容為產品概念
    說明及主要賣點描述、外觀表現與色彩計劃、功能特性要求
    等，尚無法證明確有從事研究發展之事實，且上訴人亦未能
    提示研究發展計畫報告或紀錄、研發流程圖、參與研究人員
    完整工時紀錄、研發專案項目列示領料及用料之有關紀錄等
    資料供核，上訴人質疑被上訴人未詳為查核者，應係無可憑
    採。(三)綜上所述，就模具之爭執，上訴人聲請囑託經濟部
    工業局鑑定等，自無必要。人才培訓支出及可抵減稅額部分
    ，原列報人才培訓支出2,696,460元及可抵減稅額808,938元
    ，經被上訴人初查以其培訓內容與促進產業升級不具直接關
    連性，非屬人才培訓支出，全數否准認列，核定人才培訓支
    出及可抵減稅額均為0元，被上訴人所為之處分，並無不法
    ，因將原決定及原處分均予維持，駁回上訴人之訴。
五、本院查：
(一)免稅所得部分：按「合於前條規定之重要科技事業及重要投
    資事業……得經其股東會同意選擇適用免徵營利事業所得稅
    ……前項選擇適用免徵營利事業所得稅者，依下列規定辦理
    ……二、屬增資擴展之事業，自新增設備開始作業或開始提
    供勞務之日起，連續5年內就其新增所得，免徵營利事業所
    得稅。但以增資擴建獨立生產或服務單位或擴充主要生產或
    服務設備為限。」為行為時促進產業升級條例第8條之1第1
    項前段及第2項第2款所明定。次按「投資計畫之產品(勞務)
    在產製(提供)過程中，將某一生產階段委託其他營利事業加
    工，其委託加工之成本占該產品(勞務)之總製造成本之比例
    超過30%者，該項產品(勞務)銷售所得全部不得享受免稅待
    遇；其在30%以下者，僅就自行製造部分所得，予以免稅待
    遇。」「新增投資計畫之產品銷貨量，應按同類產品核計。
    但增資前後同類產品規格顯著不同，根據帳證記載可以單位
    成本核算者，得依同類產品之單位成本為基礎，換算規格不
    同產品之銷貨量。」為行為時新興重要策略性產業免徵營利
    事業所得稅免稅所得計算要點第14點第1款及第15點第2項第
    3款前段所規定。又「模具係使用於工廠產製產品時成型之
    用，乃現今大部分製品製造過程必須之製造方法，係生產事
    業生產產品之重要機器設備之一部分，因此模具可認屬機器
    設備之範圍。」為財政部76年5月5日台財稅第7643843號函
    所明釋。再按「一、經核准獎勵免稅之生產事業，於核准免
    稅期間內，另行購置或租借生產設備，該項生產設備如非屬
    增加產量之生產設備，生產事業應取具事業主管機關證明，
    否則應依生產事業獎勵類目及標準第21條規定辦理。二、事
    業主管機關核發上項證明時，生產事業應將該項另行購置或
    租借之生產設備列單報請事業主管機關查核，事業主管機關
    應就該項設備清單逐一查核，分別按可增加產量之生產設備
    及非屬增加產量之生產設備，予以查驗證明。」「公司為供
    舊產品維修用之模具、檢具、夾具及治具，如經目的事業主
    管機關於免稅期間內逐年出具清單(內容包括模具、檢具、
    夾具及治具之名稱、數量、購置成本、用途《敘明所生產之
    產品及是否供當年度所生產免稅產品之用》)，證明上開模
    具、檢具、夾具及治具確與產製符合經核准並完成之當年度
    生產之重要投資事業屬於製造行銷中心事業投資計畫產品無
    關者，同意比照本部91年5月20日台財稅字第0910451619號
    令所發布88年12月31日修正前促進產業升級條例第8條之1免
    稅所得計算公式註9(四)後段有關得排除已達耐用年限因而
    出售、報廢之機器、設備、廠房及工程等，以實際參與產製
    之機器、設備、廠房及工程等占全部之比例，調整向公司所
    在地稅捐稽徵機關申請核備日或投資計畫完成日之前一年度
    投資計畫產品銷售量之規定。」「模具如為公司生產所必備
    之設備，無論係帳列固定資產，按年提列折舊，或因耐用年
    限不足2年而列報當年度費用，均應列入『新興重要策略性
    產業免徵營利事業所得稅免稅所得計算要點』第7點免稅所
    得計算公式之當年度機器設備比率之分母，但模具經目的事
    業主管機關認定非作生產使用者，則不計入計算公式機器設
    備比率之分母。」為財政部64年1月13日台財稅第30768號函
    、91年6月18日台財稅字第0910453513號函及96年3月14日「
    研商模具及研究發展設備適用新興重要策略性產業5年免徵
    營利事業所得稅計算相關疑義」會議紀錄決議所明釋，依前
    開函釋意旨，模具倘經證明與投資計畫產品無關者，自無納
    入免稅設備比例分母之必要，於法尚非無據。本件系爭模具
    設備既未取具事業主管機關出具非屬增加產量之生產設備核
    驗證明，被上訴人於計算免稅所得時將模具納入機器設備比
    分母計算，即無不合。又生產事業在免徵營利事業所得稅期
    間內，係以其原有機器設備(成本)之產量為準而免稅。至於
    免稅期間內增加之機器、設備，縱非屬增加產量之生產設備
    ，無增加產量併予計入免稅額之問題，然其增加生產成本，
    與其免稅係依原有機器、設備(成本)之產量予以免稅者即生
    影響，則增加該機器、設備之投資，仍欲予獎勵而不影響原
    有免稅產品之免稅額者，仍應於規定期限內取具事業主管機
    關之證明，始得免列入生產設備之生產能力比例之分母計算
    免稅所得。是上訴人主張系爭模具必須與機器設備相結合始
    可生產，應視該事業是否具有與模具相結合以生產之相關機
    器設備而定，不應逕予認為模具即為生產設備云云，因未取
    具事業主管機關之證明，被上訴人未予採據，因將系爭模具
    金額計入免稅產品機器設備比率之分母，揆諸上開規定，並
    無不合。而上開免稅所得計算要點之規定，乃係針對符合行
    為時促進產業升級條例第8條及其相關獎勵辦法規定之公司
    選擇適用免徵營利事業所得稅者，應如何計算免稅所得額，
    予以細節性及技術性之補充規定，以確保該法條規定之執行
    ，除斟酌納稅人之權益外，並兼顧租稅公平原則，為執行母
    法及相關法律所必要，符合立法意旨且未逾越母法之限度；
    又為因應稅務核課案件之大量性行政性質，核課案件乃產生
    稽徵便利性(或實用性)原則與租稅簡化之要求，一則使稽徵
    機關避免花費不經濟之稽徵成本，二則得使租稅債權於租稅
    核課期間中有效實現，避免罹於時效。而稽徵便利原則與租
    稅簡化措施，某種程度亦是在犧牲個案中量能課稅之正義(
    具體案件之妥當性)，而使稽徵機關得以適時地把握社會及
    經濟上成千上萬各行各樣之生活事件，使適時課稅具有實際
    上之可行性。如上所述，稅務稽徵行政須注重在於大量性行
    政中之實用性，亦即稽徵機關需於有限稽徵能力下，進行課
    稅之大量程序，自有必要賦予稽徵機關以類型化方式進行課
    徵之權限，因此稅法自始即存在著高度法律簡化及速捷執行
    之需求。而租稅類型化種類可經由立法者藉立法裁量空間，
    制定一定類型化法律，例如所得稅法上各類定額扣除額；或
    由法律授權稽徵機關制定類型化行政規則，作為解釋稅法以
    及裁量準則，而以典型之事實關係以涵攝稅捐規範，在實質
    類型化係將課稅事實予以擬制，不允許納稅義務人舉反證推
    翻該事實之擬制。又依行為時促進產業升級條例第8條第3項
    規定，該條第1項對公司及股東之租稅優惠，其新興重要策
    略性產業之適用範圍、核定機關、申請期限、申請程序及其
    他相關事項，由行政院召集相關產業界、政府機關、學術界
    及研究機構代表定之，並每2年檢討1次，做必要調整及修正
    。而財政部為符合行為時促進產業升級條例第8條及其相關
    獎勵辦法規定之公司選擇適用免徵營利事業所得稅者，於91
    年5月20日台財稅字第0910451619號令所發布88年12月31日
    修正前促進產業升級條例第8條之1免稅所得計算公式，乃屬
    實質類型化之性質，已將課稅事實予以擬制，自不允許納稅
    義務人舉反證推翻該事實之擬制。另依據經濟部工業局97年
    10月15日召開之「研商適用租稅獎勵爭議會議紀錄」，乃機
    關間聯繫協調之會議紀錄，屬內部文件，且尚有部分議題留
    待會後釐清，並未作成最後結論；又免稅所得計算公式，乃
    屬實質類型化之性質，屬擬制課稅之一環已如前述，因事涉
    公益及租稅平等原則，上訴人尚不宜逕以該上開內部之會議
    紀錄為系爭模具設備免納入免稅所得計算公式分母中之依據
    ；另上訴人主張本件應參照財政部97年10月9日台財稅字第
    09704027220號函說明三載明：鑑於本案之目的事業主管機
    關認為全新設備清單註記模具具有「定期汰舊」特性實有困
    難，且手機整機組裝廠商自行購置模具供生產其手機機殼廠
    商使用，該模具非屬在廠內之生產設備，應歸列為非生產所
    使用，爰依前開會議紀錄六(一)第1點但書，該模具不計入
    免稅所得計算公式機器設備比率之分母及分子乙節，查該案
    係為因應手機整機組裝廠商之行業特性(手機產品特性已屬
    一般消費性電子產品，其工業外觀設計至為重要，故產品生
    命週期短，長則半年，短則數週，尤其ODM、OEM廠商需應客
    戶要求機種繁多，投資計畫完工後，生產期間模具更替頻仍
    ，於全新設備清單註記模具具有「定期汰舊」特性之可行性
    實有困難)，財政部遂有上開個案之例外解釋，非通案一體
    適用，本件上訴人因無法符合獨立計算之要件，遂採不能獨
    立計算之全部機器設備比計算公式計算免稅所得，與上開函
    釋之情形不同，自難比附援引該函釋規定。又依據經濟部工
    業局98年2月25日工電字第09800159880號函說明二載明略以
    ，有關上訴人所請認定模具設備非屬生產設備一節，可能涉
    及免稅所得之計算，非屬該局法定權責業務等語得知，上訴
    人雖稱已函請經濟部中區辦公室將模具補列於全新設備清單
    ，惟事實結果仍無法經目的事業主管機關認定模具非作生產
    使用，得不計入免稅所得計算公式機器設備比率之分母，亦
    無模具已列入完成證明所載全新設備清單而得計入該計算公
    式機器設備比率分子；經濟部工業局建議事項，本應置於法
    令原則下為之，財政部首揭函釋既已明載模具之生產用途，
    則上訴人主張系爭模具非作生產使用，應不計入免稅計算公
    式機器設備比率之分母及分子云云，核不足採。本件被上訴
    人核認模具為生產用途設備之理由如前所述，原處分就此部
    分之認定並無違誤，原審本於職權調查認定事實，且於判決
    理由欄就上訴人之主張一一論駁，並詳述其得心證之理由，
    進而維持原處分及訴願決定，經核尚與經驗法則無違，亦無
    判決不適用法規或適用不當之違法。
(二)研究與發展支出及可抵減稅額部分：1.按「為促進產業升級
    ，健全經濟發展，特制定本條例。」「公司得在投資於研究
    與發展及人才培訓支出金額35%限度內，抵減當年度應納營
    利事業所得稅額。」為行為時促進產業升級條例第1條第1項
    及第6條第2項前段所明定。又「稅捐優惠」與稅法「量能課
    稅原則」之精神兩者本質互有牴觸，國家之所以給予企業研
    究發展費用之稅捐抵減優惠，實係為經濟上之長遠發展，而
    犧牲稅捐之公平性與中立性，給予研究發展之企業特殊優惠
    。而在現今自由經濟體制下，任何廠商欲在市場生存，皆須
    不斷在生產及行銷之效能上精進，如果把「研究發展」之定
    義放寬解釋，則任何效能上之努力，無一不可謂為「研究發
    展」，如此解釋之結果即會使上開法律「以犧牲量能課稅來
    促進未來經濟發展」之規範意旨為之落空，是以，公司研究
    與發展及人才培訓支出適用投資抵減辦法(下稱投資抵減辦
    法)第2條第1項所稱之「研究新產品或新技術」、「改進生
    產技術」、「改進提供勞務技術」及「改善製程」等「研究
    發展」活動，都必須考慮其活動本身之「創新高度」，亦即
    必須對於「研究發展」作嚴格之解釋，將之限制在「具有高
    度前瞻性、風險性、開創性之活動」範圍內，始不致造成「
    研發費用稅捐優惠減免」失去減免之必要性與公平性，以確
    立一個「既可符合促進產業升級條例所欲達成之經濟發展之
    政策目標，又不會過度犧牲稅捐公平性與中立性」之衡平。
    次按，促進產業升級條例之立法目的，旨在鼓勵國內企業對
    生產技術之進階研究與發展，以期對現有產品及生產技術作
    重大突破，達成產業升級，提升國際競爭力，促進經濟發展
    ，業者研究與發展之支出自以針對己身產業升級所為者為限
    ，始得適用該條例予以抵減。2.次按「本辦法所稱研究與發
    展之支出，包括公司為研究新產品或新技術、改進生產技術
    、改進提供勞務技術及改善製程所支出之下列費用：一、研
    究發展單位專門從事研究發展工作之全職人員之薪資。……
    三、具有完整進、領料紀錄，並能與研究計畫及紀錄或報告
    相互勾稽，供研究發展單位研究用消耗性器材、原材料及樣
    品之費用。四、專供研究發展單位研究用全新儀器設備之購
    置成本。五、專供研究發展單位用建築物之折舊費用或租金
    。六、專為研究發展購買或使用之專利權、專用技術及著作
    權之當年度攤折或支付費用。」「公司投資於第2條所稱研
    究與發展之支出，在同一課稅年度內得按30%抵減當年度應
    納營利事業所得稅額。」為投資抵減辦法第2條第1項第1款
    、第3款至第6款及第5條第1項前段所規定。又「專門從事研
    究發展工作之全職人員，係指配置於研究發展單位且專門從
    事研究發展工作之全職人員，包括研究發展單位之主管及該
    單位內直接參與研發專案進行之各階主管在內。」「供研究
    發展單位研究用之消耗性器材、原材料及樣品等3項，應按
    其逐次購買、進料或領用之時序逐筆詳實記載，並保存相關
    憑證，且能與研究計畫及紀錄或研究計畫及報告相勾稽。」
    「公司購置之全新儀器設備，如係專為研究發展單位購置，
    並專供研究使用，且未轉(兼)供生產或其他非研究發展之用
    途使用者，該支出得適用投資抵減。」「限於專供研究發展
    單位從事研究與發展活動使用之建築物折舊費用、租金。」
    「公司當年度使用之專利權、專用技術、著作權或其他智慧
    財產權，如係專供研究發展單位研究用，且未轉(兼)供生產
    或其他非研究發展之用途者，該支出得適用投資抵減。」為
    投資抵減辦法審查要點附表項目壹、一、認定原則二前段、
    壹、三、認定原則二前段、壹、四、認定原則二前段、壹、
    五、認定原則一前段及壹、六、認定原則二後段所規定。經
    查財政部97年10月7日台財稅字第09704097370號函修正「財
    政部各地區國稅局處理研究與發展及人才培訓支出適用投資
    抵減疑義案件作業要點」第3點規定及被上訴人98年2月26日
    北區國稅審一字第0980000929號函頒「財政部臺灣省北區國
    稅局處理研究與發展及人才培訓支出適用投資抵減疑義案件
    執行要點」第4點規定，營利事業結算申報須符合(一)審查單
    位已調查尚未核定(二)審查單位已調查核定，於復查階段向被
    上訴人提出申請，並經簽奉被上訴人單位主管核准處理者，
    始得依前揭要點規定，申請處理小組處理。本件既已繫屬於
    本院，自無前揭投資抵減疑義案件執行要點之適用。再查促
    進產業升級條例之立法目的，係促進產業升級，健全經濟發
    展，為該條例第1條所明定，因此從事相關產業升級之研究
    與發展支出，必須在既有技術產品外，確實用於開發新產品
    及對生產技術或提供勞務技術有所改進，且超乎生產單位原
    有功能，進而有助於企業發展，方屬獎勵之範疇，若僅係改
    善、改良原設備，或整合流程、建立系統，或應客戶需求改
    進產品，或引進新技術等，則非產業升級之研究發展工作，
    否則將與該條例之立法目的相違背。本件上訴人92年度列報
    研究與發展支出105,268,983元及可抵減稅額42,951,321元
    ，經被上訴人查核後，認定上訴人提示新產品開發需求單上
    載明之申請日期至產品開發完成上市時間，期間僅2個月至6
    個月不等，多係產品概念說明及主要賣點描述、外觀表現與
    色彩計畫及功能特性要求等，屬客製生產單之性質，上訴人
    所謂新產品研究計畫係屬依據市場客戶所要求之規格、圖面
    及樣品進行測試製模，或就其現有產品應客戶要求之規格進
    行修正補強或自行修正，係屬量產前之準備工作，屬例行性
    開發市場業務尚無法證明確有從事研究發展之事實。且就上
    訴人提示各計畫中有關PCB試作/開模通知書，會議紀錄為線
    路檢討及設計驗證計畫說明並修改BOM流程，部分計畫附有
    年度SCH/BOM/PCB/ECR申請表及PCB試作/開模/修模通知書及
    應用工具說明書等，核屬既有產品試作開模之投入活動，非
    屬新產品或新技術適用投資抵減範疇。上訴人從事活動係就
    其現有產品之規格進行修正補強或自行修正測試，開發期間
    甚短，屬量產前之準備工作，為例行性開發市場業務，且申
    請單位非屬研發部門，復因上訴人未能提示92年度具體之研
    究發展計畫、研發流程圖、參與研究人員完整工時紀錄、研
    發專案項目列示領料及用料之有關紀錄等資料供核，原處分
    未准抵減稅額，即無不合。上訴人主張其92年度共有23件研
    究發展計劃，均屬新產品之研究發展類別云云。惟證據之取
    捨與當事人所希冀者不同，致其事實之認定亦異於該當事人
    之主張者，不得謂為原判決有違背法令之情形。上訴人對於
    業經原判決詳予論述不採之事由再予爭執，核屬法律上見解
    之歧異，要難謂為原判決有違背法令之情形。
(三)末按所謂不適用法規，指有可適用之法規而消極的不予適用
    而言，所謂適用法規不當，指對於不應適用之法規而積極的
    誤為適用；又所謂判決不備理由，乃判決未載理由、或所載
    理由不完備、所載理由不明瞭等情形，至所載理由雖稍欠完
    足，如不影響判決基礎者，尚難謂有理由不備之違法。本件
    原判決經調查證據辯論後，將訴願決定及原處分予以維持，
    其認事用法並無違誤，並已明確論述理由，對上訴人在原審
    之主張如何不足採之論證取捨等事項，亦均詳為論斷，其所
    適用之法規與該案應適用之現行法規並無違背，與解釋判例
    亦無牴觸，並無所謂判決不備理由、不適用法規或適用不當
    等違背法令之情形，上訴人徒執前詞任意指摘原判決違反「
    依法行政原則」、「平等原則」、「行政自我拘束原則」、
    「應予衡量原則」、「職權調查原則」，且有判決不備理由
    之違法云云，並求予廢棄，為無理由，應予駁回。
六、據上論結，本件上訴為無理由。依行政訴訟法第255條第1項
    、第98條第1項前段，判決如主文。
中　　華　　民　　國　　100　 年　　4　　 月　　14　　日
                    最高行政法院第六庭
                        審判長法官　黃　合　文
                              法官　鄭　忠　仁
                              法官　劉　介　中
                              法官　帥　嘉　寶
                              法官　陳　鴻　斌

以  上  正  本  證  明  與  原  本  無  異
中　　華　　民　　國　　100　 年　　4　　 月　　14　　日
　　　　　　　　　　　　　　　書記官　王　福　瀛